臺灣臺南地方法院民事判決
110年度訴字第991號
原      告  古欣叡  
訴訟代理人  康進益律師
            康鈺靈律師
被      告  郭昱谷  
訴訟代理人  陳廷瑋律師
            吳鎧任律師
            鄭猷耀律師
上一人之
複代理人    蔡宜真律師
上列當事人間請求侵權行為損害賠償事件，本院於民國111年1月
10日言詞辯論終結，判決如下：
    主      文
原告之訴及假執行之聲請均駁回。
訴訟費用由原告負擔。
    事實及理由
一、原告起訴主張：
(一)原告與訴外人甲○○原為夫妻，甲○○坦承與被告同為警專受訓
    同學進而於民國109年7月間開始交往，侵害原告之配偶權，
    而與原告於110年5月29日達成離婚協議，並同意賠償原告新
    臺幣(下同)194萬元。被告明知甲○○係有配偶並育有子女之
    人，竟仍與甲○○交往，多次旅遊同宿過夜，原告委託第三人
    到被告任職之處所洽談，請被告賠償200萬元，經冗長協商
    後，被告並未辯解其不知甲○○為有配偶之人，甚且同意賠償
    原告160萬元，原欲與甲○○一同與原告和解，惟事後竟稱因
    勤務工作在身，希望改天到場，故僅甲○○與原告達成賠償19
    4萬元之協議，之後被告即拒絕和解賠償，原告僅能起訴請
    求。
(二)甲○○於109年4月間偕同原告及女兒，與其他警專受訓同學至
    高雄淨園參加兒童節活動，故全班均知悉甲○○係有配偶及小
    孩之人，而被告身為甲○○的同學之一，自當知悉甲○○為有配
    偶之人。甲○○雖稱其於109年6月時，先向同學們謊稱已離婚
    ，再於同年7月向被告謊稱已離婚，並進而與被告交往，惟
    被告身為警專受訓人員，蒐集證據為警察工作內容之一，殊
    難想像在毫無憑據之情況下，僅憑甲○○片面之詞，而完全沒
    有任何查證，即與甲○○甚密交往。再者，甲○○證述與被告旅
    遊同宿過夜之次數高達20幾次，亦稱出門偶爾會帶身分證，
    被告自有諸多機會求證甲○○是否仍有婚姻關係，且投宿旅舘
    時，當甲○○出示身分證予旅館人員查驗時，被告亦有機會可
    以看到甲○○之身分證，其所述相信甲○○已離婚乙情與一般常
    情嚴重悖離。縱認被告非明知甲○○為有配偶之人，然其亦有
    重大過失而不知此情，於原告、甲○○婚姻存續期間，與甲○○
    交往為情侶關係，致侵害原告之配偶權，原告自得依民法第
    184條第1項、民法第195條第1項前段及第3項規定，請求被
    告賠償精神上之損害等語。並聲明：(一)被告應給付原告20
    0萬元及自起訴狀繕本送達翌日起至清償日止，按年息百分
    之5計算之利息。(二)願供擔保請准宣告假執行。
二、被告辯以：
(一)被告與甲○○同為108年度公務人員特種考試一般警察人員考
    試及格者，並於109年1月至110年1月間一同於警察專科學校
    同班受訓，於受訓之初，甲○○即向包括被告在内之所有受訓
    同學稱，其「曾」有過一段婚姻，不過業「已」離婚，並擁
    有一位未成年子女，故斯時一同受訓之學員皆知悉此事，並
    認甲○○已離婚。被告因前開事實而認為原告業已單身，二人
    自109年7月間開始交往。惟於110年1月間，被告與甲○○受訓
    結束，二人感情即因分發地點距離甚遠而開始變淡，時至11
    0年2月20日，甲○○突對被告表示欲與被告分手，專心準備警
    察特考三等考試，二人便結束此段交往關係。而被告與甲○○
    交往期間，因甲○○始終對同學與被告隱瞞其仍有配偶，故被
    告與甲○○二人於交往期間之相處，當即如同一般情侣般，然
    此並非即代表被告係有故意或過失而侵害原告之配偶權。直
    至110年6月21日，被告正於任職之派出所值勤，突有二名男
    子到訪，其中一名更自稱伊為記者，該二名男子將被告約出
    於派出所外，先係詢問被告是否認識甲○○，再出示如原告提
    出之照片告知被告有侵害配偶權之情事，原告欲對被告求償
    200萬元，被告方知悉甲○○與原告之婚姻關係仍然存續，被
    告嗣後即委由律師發函予原告澄清整件事情之始末。被告自
    始皆認原告與甲○○已離婚，始與甲○○開始交往，甚且被告亦
    係遭甲○○欺騙，渾然不知二人交往期間，原告與甲○○仍存有
    婚姻關係。
(二)被告曾於109年8月間拜訪甲○○位於屏東之住家，惟其家中皆
    僅有嬰兒用品、嬰兒床等，並未有任何婚姻關係存續、現仍
    與未成年子女以外之人同居之跡象，故被告實無懷疑甲○○尚
    未離婚之理由。原告雖主張被告身為警察及應看過甲○○之身
    分證件以確認婚姻關係，惟甲○○業已到庭證陳被告不知悉其
    與原告間婚姻仍存續之事實，況即便擔任司法官、律師、戶
    政人員、警務人員等亦不表示負有高於一般人之注意義務，
    而應於交往期間對於交往對象為身家資料之查核。至有關住
    宿飯店是否即得知悉身分證件上載之内容，緣現今訂房網站
    訂房時僅需登入帳戶資料即得預訂房型，嗣直至入住時再出
    具相關付款證明即可入住，根本要無身分證件之需要，故原
    告主張被告訂房時看過甲○○身分證件等語，自不足採，被告
    並無故意或過失侵害原告配偶權之情事。
(三)退一步言，縱認被告具有過失而應對原告成立侵權行為責任
    ，被告與甲○○為共同侵權行為人，原告與甲○○已於離婚協議
    書約定就「侵害配偶權情事」以甲○○賠償原告194萬元為條
    件達成和解，故原告與甲○○之和解應已使原告配偶權遭侵害
    之損害賠償請求權消滅，原告無從再向被告請求損害賠償等
    語。並聲明：(一)原告之訴駁回。(二)如受不利之判決，願
    供擔保請准宣告免為假執行。
三、兩造不爭執事項:
(一)原告與甲○○於106年9月1日結婚、110年6月1日兩願離婚，並
    有原告個人戶籍資料查詢結果在卷(見外放卷)可佐。
(二)甲○○與被告自109年7月至110年1月間以情侶關係交往，並曾
    多次一同旅遊住宿。
四、得心證之理由：
(一)按因故意或過失，不法侵害他人之權利者，負損害賠償責任。故意以背於善良風俗之方法，加損害於他人者亦同。不法侵害他人基於父、母、子、女或配偶關係之身分法益而情節重大者，被害人雖非財產上之損害，亦得請求賠償相當之金額。為民法第184條第1項前段、後段、第195條第3項準用第1項所明定。次按婚姻係以夫妻之共同生活為其目的，配偶應互相協力保持其共同生活之圓滿安全及幸福，而夫妻互守誠實，係為確保其共同生活之圓滿安全及幸福之必要條件，故應解為配偶因婚姻契約而互負誠實之義務，配偶之一方行為不誠實，破壞共同生活之圓滿安全及幸福者，即為違反因婚姻契約之義務而侵害他方之權利（最高法院55年度台上字第2053號判例意旨參照）。又足以破壞婚姻共同生活之圓滿安全之行止，並非僅以通姦及相姦行為為限，倘夫妻任一方與他人間存有逾越結交普通朋友等一般社交行為之不正常往來，且其侵害配偶所享有普通友誼以外情感交往之獨占權益之程度，已達破壞婚姻制度下共同生活之信賴基礎之程度（即達情節重大程度），亦足以構成侵害配偶權利之侵權行為，先此敘明。
(二)再按當事人主張有利於己之事實者，就其事時有舉證之責任
    ，民事訴訟法第277條前段定有明文。而民法第184條第1項
    前項規定侵權行為以故意或過失不法侵害他人之權利為成立
    要件，故主張對造應負侵權行為責任者，應就對造之有故意
    或過失負舉證責任(參照最高法院58年度台上字第1421號判
    決意旨)。本件原告主張被告明知甲○○為有配偶之人，仍與
    甲○○交往，並多次在外同遊共宿，侵害原告基於配偶關係之
    身分法益，惟為被告所否認，並以前詞置辯，依上開說明，
    自應由原告就被告有故意或過失負舉證責任。
(三)被告抗辯稱伊與甲○○交往時，並不知悉甲○○為婚姻關係存續
    中狀態，甲○○告知其確已離婚，伊並無侵害原告配偶權等語
    。經查，證人甲○○到庭結證稱:(你何時跟被告開始交往?)10
    9年7月。(何時分手?)110年1月。(你們班代陳乃容109年4月
    4日還有其他同學一起到高雄淨園農場過兒童節，你知道嗎?
    )知道。(原告與你女兒一同參加?)是。(同學都知道你是有
    配偶、小孩的人?)那時候知道有，但在5、6月我就跟同學們
    說分開、離婚。(所以6月跟同學說你跟原告已經離婚了?)是
    ，而且在108年10月、11月之後，我們就沒有住在一起。(你
    是何時跟同學說的呢?)109年5、6月。(有無跟被告說?)有。
    (是你騙他?)是。(何時何地騙他?)無法說確切時間，但我向
    所有同學說時，被告在場。(之後有跟他說確實已經離婚?)
    大概在109年7月確實有跟他說已經離婚了。(你有拿什麼憑
    據讓被告相信你已經離婚?)沒有拿憑據，因為他有到我屏東
    的家，也沒有原告的東西，他就有相信已經離婚這件事。(
    你交往期間都有跟被告旅遊同宿，到你家也是同住房間的事
    實?)有。(被告有無跟你說請你出示你的身分證證明?)沒有
    跟我這樣說過，因為一開始交往時也很確定跟他說離婚，也
    看過我家裡沒有原告東西，所以他很確信我沒有婚姻關係。
    且109年6月也跟班上同學說我沒有婚姻關係，已經離婚了。
    (他沒有想到要看你的身分證，是不?)依當時信任程度，他
    沒有想到要看我證件，也不一定會隨身攜帶。(他從來都沒
    有看你的身分證?)是。(依照你的證述，你承認其實是你欺
    騙被告隱瞞有婚姻關係下跟被告交往?)是等語(見本院110年
    11月11日言詞辯論筆錄)。依上開證人甲○○證述，顯見甲○○
    對外均稱其已離婚，亦曾告知被告其確已與原告離婚，足認
    被告抗辯甲○○欺騙伊已離婚，伊係在不知甲○○與原告尚有婚
    姻關係之情形下與甲○○交往等語，應為有據，自難認被告有
    故意或過失侵害原告配偶權之行為。
(四)至原告另主張被告身為警察專業人員，殊難想像在毫無憑據
    之情況下，僅憑甲○○片面之詞，而完全沒有任何查證，即與
    甲○○交往，甲○○與被告旅遊同宿過夜之次數高達20幾次，被
    告自有諸多機會求證甲○○是否仍有婚姻關係，且投宿旅舘時
    ，當甲○○出示身分證予旅館人員查驗時，被告亦有機會可以
    看到甲○○之身分證云云，惟此均出於原告主觀臆測，並無證
    據可資佐證，本院衡酌男女交往份際因人而異，不可一概而
    論，況甲○○亦證述依交往當時與被告信任關係，被告並未要
    求查看其身分證等語，自難遽認被告有積極查看甲○○之身分
    證明文件或確認其婚姻狀態之作為義務。另由原告所提照片
    、卡片等證物(見本院卷第19至45頁)，亦難以推知被告係於
    知悉甲○○尚未離婚之情形下與甲○○交往，原告於本件所為舉
    證尚不足以證明被告有故意或過失侵害原告配偶權，準此，
    原告主張被告之行為侵害其配偶權，應負損害賠償責任，即
    屬無據。
五、綜上，原告未能舉證證明被告有侵害原告配偶權之故意或過
    失，即不能證明被告有侵權行為之責任，原告依侵權行為之
    法律關係，請求被告應給付原告200萬元，及自起訴狀繕本
    送達翌日起至清償日止，按年息百分之5計算之利息，為無
    理由，應予駁回。其假執行之聲請，因訴之駁回，而失其所
    附，應併予駁回。
六、本件事證已臻明確，兩造其餘攻擊或防禦方法及所提證據，
    均與本院心證之形成，不生影響，爰不一一再加以論述，併
    此敘明。
七、訴訟費用負擔之依據：民事訴訟法第78條。 
中　　華　　民　　國　　111 　年　　1 　　月　　27　　日
                    民事第四庭    法  官  李姝蒓  
以上正本係照原本作成。
如對本判決上訴，須於判決送達後20日內向本院提出上訴狀。
如委任律師提起上訴者，應一併繳納上訴審裁判費。
中　　華　　民　　國　　111 　年　　1 　　月　　28　　日
                                  書記官　張鈞雅